【裁判字號】    90,台上,6291
【裁判日期】    901018
【裁判案由】    盜匪等罪
【裁判全文】
最高法院刑事判決                                九十年度台上字第六二九一號
    上  訴  人  丙○○
                甲○○
                乙○○
右上訴人等因盜匪等罪案件，不服台灣高等法院中華民國九十年八月十四日第二審判
決（九十年度上訴字第一三○號，起訴案號：台灣板橋地方法院檢察署八十九年度偵
字第八六四四、八八五六、九一二二號），提起上訴，本院判決如左：
    主  文
原判決撤銷，發回台灣高等法院。
    理  由
本件原判決認定上訴人乙○○前曾犯放火燒燬建築物罪，經原審法院判處有期徒刑一
年六月，於民國八十七年十二月九日執行完畢。緣上訴人丙○○於八十七年間某日，
在台北縣樹林市○○街某處，未經許可，而受吳東明之委託，代為保管具殺傷力之仿
Ｗａｌｔｈｅｒ廠七‧六五ＭＭ半自動手槍製造之玩具手槍、換裝車通之土造金屬槍
管改造而成之槍枝一支（型號ＦＳ－九六○七，槍枝管制編號0000000000
號），及由玩具槍金屬彈殼加裝鋼珠（直徑約四‧五ＭＭ）組合而成具有殺傷力之改
造子彈二顆，另由玩具槍金屬彈殼加裝金屬彈頭（直徑約五ＭＭ）組合而成具有殺傷
力之改造子彈二顆，而寄藏在其位於台北縣板橋市○○○街一一二巷四十號五樓之住
處。丙○○嗣竟與上訴人甲○○及乙○○、劉添財、連維經（劉添財、連維經二人業
經台灣板橋地方法院以八十九年度訴字第七一四號判處罪刑在案）、劉泓良、溫源發
與真實姓名年籍不詳綽號「阿義」者之成年男子，均明知上開槍枝及子彈具有殺傷力
，自八十八年十二月間某日起至八十九年五月十七日止，共同基於持有上開槍枝、子
彈及意圖為自己不法所有之概括犯意聯絡，而為如原判決附表壹所示之犯行（時間、
地點、犯罪型態暨證據均如原判決附表壹所示）。得手後，即將所得財物朋分花用罄
盡。嗣於八十九年三月十九日下午九時三十分許，連維經與劉添財、丙○○在台北縣
樹林市○○街○段二三五號，共同為原判決附表壹編號九所示之強盜取財犯行時，連
維經為警當場查獲，劉添財、丙○○則趁隙逃逸，經警扣得劉添財、連維經、丙○○
所有共同供犯罪所用如原判決附表編號三、四、五所示之手套一付、膠帶一捲、水
果刀一把。乙○○又承前強盜取財之概括犯意，與羅雙政、黃廷光自八十九年二月二
十八日起至四月二日止，基於意圖為自己不法之所有之概括犯意聯絡，而分別或共同
為如原判決附表貳所示之強盜取財犯行（時間、地點、犯罪型態暨證據如原判決附表
貳所示）。得手後即將財物朋分花用罄盡等情。因而撤銷第一審判決，改判論處上訴
人等共同連續意圖為自己不法所有，以強暴、脅迫致使不能抗拒而取他人之物罪刑；
丙○○另論處未經許可寄藏可發射子彈具有殺傷力之槍枝罪刑；並論乙○○為累犯，
固非無見。然查：(一)、具有殺傷力之子彈為違禁物，依刑法第三十八條第二項規定，
不問屬於犯人與否，應予沒收。是上訴人等於實施強盜行為時，其持有具有殺傷力之
子彈數量，應予明確記載，方足為宣告沒收之依據。原判決附表壹編號一記載：上訴
人等夥同劉添財等實施強盜時，「由劉添財持扣案之具有殺傷力之改造玩具手槍一把
（即案外人吳東明寄藏予丙○○之手槍）……內含有子彈『多顆』……」，其持有子
彈究竟有幾顆﹖該附表未予明確記載，已有不合；且同附表編號十二記載：「由丙○
○持上開手槍一把與劉添財、乙○○、溫源發持開山刀二把，於八十九年四月二十六
日下午四時許，進入新竹縣竹東鎮○○街三八三號李淑銘所經營之工廠內，由丙○○
持上開手槍朝工廠開一槍……」，但丙○○在第一審審判時辯稱：「扣案槍枝我們沒
有發射過。」乙○○亦辯稱：「扣案槍枝我們沒有對被害人發射過。」（第一審卷第
二宗第一五一頁），原判決不予採信，仍作上開之認定。但依原判決事實記載：「丙
○○於八十七年間某日，在台北縣樹林市○○街某處，未經許可，受吳東明委託，代
為保管均具有殺傷力……玩具手槍換裝車通之土製金屬槍管改造而成之槍枝一支，及
由玩具槍金屬彈殼加裝鋼珠組合而成之改造子彈二顆，另由玩具槍金屬彈殼加裝金屬
彈頭組合而成之改造子彈二顆（子彈共四顆）……」（原判決正本第三頁第十二至十
七行）。原判決事實又記載：「嗣丙○○於八十九年四月二十六日下午五時三十分許
，在台北縣樹林市○○街十九巷四十八號前為警查獲，並扣得上開如附表（指原判
決附表）編號一、二之改造玩具手槍一把（支），內含子彈四顆……」（原判決正
本第五頁第四至六行），如其記載無訛，則丙○○受託保管而持有之子彈共四顆，其
被警查獲之子彈亦為四顆，則其於原判決附表壹編號十二所載之時間，在被害人李淑
銘經營之工廠內所開之一槍，該子彈從何而來﹖原判決未予說明，亦有可議。(二)、盜
匪所得之財物，應發還被害人，懲治盜匪條例第七條第一項定有明文。丙○○、乙○
○雖曾供稱：「我們所搶得金錢均已經花完。」（第一審卷第二宗第一五一頁）。但
未供及其另搶得行動電話等物業已滅失而不存在，亦未供及其所搶得之金飾業已變賣
花用罄盡。且共同被告劉添財、連維經另案（台灣板橋地方法院八十九年度訴字第七
一四號）判決亦認原判決附表壹編號五所搶得之手錶一只、金鍊子一條，同附表編號
六所搶得之行動電話一支，均未滅失而不存在，諭知發還被害人（第一審卷第二宗第
九十二頁、第九十七頁及其反面）。原判決對於上訴人等因盜匪所得除現金外，其餘
如原判決附表壹編號五記載之手錶一只、金鍊子一條、行動電話一支，同附表編號六
記載之行動電話一支，同附表編號七記載之金飾，同附表編號八記載之金飾十一錢，
同附表編號十一記載之攝影機一台、行動電話一支、電鑽一支，同附表編號十二記載
之行動電話一支，原判決附表貳編號五記載之行動電話一支，均未說明有何證據證明
其已滅失而不存在，竟均未諭知發還被害人，不獨與另案即共同被告劉添財等判決認
定分歧，於法亦屬有違。上訴人等上訴意旨，各自指摘原判決不當，尚非全無理由，
應認有撤銷發回更審之原因。又原判決不另諭知無罪部分，基於審判不可分原則，應
予一併發回。
據上論結，應依刑事訴訟法第三百九十七條、第四百零一條，判決如主文。
中      華      民      國     九十     年      十      月     十八     日
                              最高法院刑事第四庭
                                  審判長法官  董  明  霈
                                        法官  丁  錦  清
                                        法官  林  茂  雄
                                        法官  王  居  財
                                        法官  張  祺  祥
      右正本證明與原本無異
                                              書  記  官
中      華      民      國     九十     年      十      月    二十三    日


司法院資訊處製作；財團法人民間司法改革基金會備份。
